【裁判字號】    90,上訴,278
【裁判日期】    900314
【裁判案由】    毒品危害防制條例
【裁判全文】
臺灣高等法院臺中分院刑事判決            民國九十年度上訴字第二七八號
    上  訴  人
    即  被  告  甲○○
右上訴人因毒品危害防制條例案件，不服台灣台中地方法院中華民國八十九年十二月
二十六日第一審判決（民國八十九年度易字第三六一一號，起訴案號：台灣台中地方
法院檢察署民國八十九年度毒偵字第六二九三號），提起上訴，本院判決如左：
    主    文
原判決撤銷。
甲○○施用第一級毒品，累犯，處有期徒刑壹年貳月，扣案之海洛因壹包（鑑驗淨重
貳點伍柒公克）沒收銷燬之；又施用第二級毒品，累犯，處有期徒刑捌月，扣案之安
非他命貳包（鑑餘淨重計參拾伍點肆貳公克）沒收銷燬之，吸食器一組沒收。主刑部
分應執行有期徒刑壹年玖月。
    事    實
一、甲○○自民國（下同）七十三年間起曾犯有賭博罪、毀損罪、違反槍砲彈藥刀械
    管制條例案件、違反動產擔保交易法案件及多次違反麻醉藥品管理條例案件前科
    ，其中於八十五年間及八十六年間因分別犯毀損罪及違反麻醉藥品管理條例案件
    ，分別經臺灣臺中地方法院判處有期徒刑六月、七月，並裁定應執行有期徒刑一
    年確定，嗣於八十七年三月三十一日執行完畢。復於八十八年間因施用毒品案件
    ，經台灣台中地方法院檢察署檢察官聲請臺灣臺中地方法院以八十八年度毒聲字
    第一六四七號裁定送觀察、勒戒後，認無繼續施用毒品之傾向，由台灣台中地方
    法院檢察署檢察官於八十八年五月三日以八十八年度偵字第四四九八號偵查終結
    不起訴處分確定。旋又自八十八年十二月間起至八十九年二月十二日間，再犯施
    用毒品案件，經依臺灣臺中地方法院八十九年度毒聲字第一０八九號裁定送勒戒
    處所觀察、勒戒後，認有繼續施用毒品傾向，而於八十九年六月二日經臺灣臺中
    地方法院八十九年度訴字第一一０五號判處施用第一級毒品罪有期刑一年；施用
    第二級毒品罪有期徒刑六月，定應執行有期徒刑一年二月，上訴本院以八十九年
    度上訴字第一三一一號上訴駁回於八十九年九月八日確定。嗣甲○○因戒治成效
    良好，經臺灣臺中地方法院於八十九年七月十九日，以八十九年度毒聲字第四三
    一八號，裁定停止戒治並付保護管束。詎其猶不知悛悔，復另行起意，於保護管
    束期間中即八十九年九月二十九日十三時三十五分許起，往前回溯七十二小時內
    某時，在台中市○○路○段一二一號十一樓之三其配偶紀雅惠租住處所，以將第
    一級毒品海洛因摻入香煙點燃方法，施用第一級毒品海洛因及另將第二級毒品安
    非他命置放在其所有吸食器內以火燻烤，產生霧化氣體施用第二級毒品安非他命
    ，各一次。嗣為警於八十九年九月二十九日上午九時三十分許，在台中市○○路
    ○段一二一號十一樓之三甲○○之配偶紀雅惠租住處查獲，並在該址客廳之桌子
    上扣得第一級毒品海洛因一包（毛重約二．八公克，鑑餘淨重二．五七公克）、
    第二級毒品安非他命二包（毛重分別約為三七．五公克及一．五公克，鑑餘淨重
    分別為三四．二八公克及一．一四公克，計三五．四二公克）及甲○○所有供施
    用安非他命所用吸食器一組。經警採集甲○○尿液檢驗結果，甲基安非他命及嗎
    啡類均呈陽性反應。
二、案經台中市警察局移送臺灣臺中地方法院檢察署檢察官偵查起訴。
    理    由
一、訊據上訴人即被告甲○○（以下稱被告）矢口否認有右揭施用第一級毒品海洛因
    及第二級毒品安非他命之事實，辯稱：渠自停止戒治出所後，即未曾再施用毒品
    ，上開扣案物品均非渠所有，扣案海洛因，渠不知是何人所有，扣案安非他命小
    包的是陳皇明所有，其餘扣案物品均係廖福全所有，又警方並立即採取尿液，有
    偽造驗尿事實，被告縱有尿液呈前開陽性反應，只因係誤食或吸食到二手煙所致
    等語。經查，（一）被告於右開時地為警查獲後，經警於同日下午十三時三十五
    分許，採集其尿液送請台灣省立台中醫院（現已改制為行政院衛生署台中醫院）
    檢驗室檢驗結果，甲基安非他命類及嗎啡類均呈陽性反應，有該醫院出具之尿液
    檢驗報告單一紙在卷可稽（見偵查卷第三十六頁），且據被告於警訊供稱：「採
    取尿液瓶子是乾淨的，尿液係本人的，瓶子我親封捺印等語（見偵查卷第十八頁
    正面）。又一般吸食或施打煙毒品（或麻醉藥品），八小時內約有百分之八十量
    於尿中排出，二十四小時後剩餘量之百分之九十再排出，七十二小時後仍有微量
    排出，而因人體代謝差異（即成癮者），其代謝時間慢，故於一百二十小時內，
    利用較具公信力之儀器（如氣相層析質譜儀）仍「可能」被檢測出，業經憲兵司
    令部八十年五月七日（八０）鑑檢字第一七四六號函釋在案。再查，被告於本院
    審理中承認為警查獲前三日內，均在其配偶紀雅惠租住處，並有吸香煙，且為警
    查獲其所有吸食器一組扣案可證。參據本院八十九年度上訴字第一三一一號被告
    違反毒品危害防制條例刑事確定判決，認定其施用毒品方法，已足證被告確有如
    事實所載方法右揭施用第一級毒品海洛因及第二級毒品安非他命各一次之犯行無
    疑。又扣案白色粉末毛重二．八公克一包，經送法務部調查局鑑定結果，確為第
    一級毒品海洛因，鑑餘淨重為二．五七公克，有該局八十九年十月二十七日（八
    九）陸（一）字第八九一七九八三四號鑑定通知書一紙在卷可按。而上開二包安
    非他命，經內政部警政署刑事警察局鑑驗結果，鑑餘淨重分別為三四．二八公克
    及一．一四公克，亦有該局出具之刑鑑字第一六○○○六號鑑驗通知書一紙，附
    卷可憑（見原審卷第四十七頁及第五十一頁）。（二）被告於警訊中已承認稱：
    「在我暫住處內客廳桌上查獲海洛因一包（毛重二‧八公克）、安非他命一包（
    毛重三七．五公克）安非他命一包（毛重一．五公克）、電子秤一個、吸食器一
    個，這些東西都是我本人所有等語（見偵查卷第十七頁反面），又被告於檢察官
    偵查中先係辯稱：「（查扣之物何人的？）紀雅惠（即被告妻子，現於台灣台中
    女子戒治所強制戒治中）。」等語，嗣於原審法院審理中復為上開辯詞，核其所
    辯先後不一已難憑採。況被告既已於警訊中坦白承認：上述扣案之海洛因一包（
    毛重約二．八公克，鑑餘淨重二．五七公克）、安非他命二包（鑑餘淨重分別為
    三四．二八公克及一．一四公克）、空袋一只、電子秤一個及吸食器一組等物均
    為被告所有等語，參以上開扣案物品，係警察於被告其配偶紀雅惠承租上開暫住
    處客廳桌上所查獲，當時被告確在現場，亦經被告於警訊中坦承不諱乙節，依案
    重初供之證據法則足證該等扣案物品確均為被告所有應無庸疑。至被告配偶紀雅
    惠於原審法院審理中雖證稱：伊於八十九年八月中旬為警查獲時，尚有海洛因及
    安非他命各約三、四包放在中華路一段一二一五號十一樓之三號，未被警察查獲
    ，那時伊叫伊友人「沈英智」幫伊藏起來，「沈英智」藏在那裡伊不清楚，因伊
    是在要出門之前，把藥交給「沈英智」，請「沈英智」幫伊藏起來，伊尚未回到
    該址租住處就被警察查獲了，警察沒有帶伊回該址搜索等語。惟紀雅惠與被告為
    夫妻情愫關係，所偽證言本有偏袒迴護被告之虞，參以毒品乃係違禁物，購買不
    易，且價格昂貴，紀雅惠復有施用海洛因及安非他命之行為，則徵諸常情，紀雅
    惠豈有將毒品海洛因及安非他命交由其所謂友人「沈英智」代為藏放之理，是紀
    雅惠所證尚難據為有利於被告之認定，另被告所辯警方偽造驗尿及其吸食二手煙
    所致等語，並未舉出積極證據以資證明，亦不能採信。（三）被告前於八十八年
    間因施用毒品案件，經台灣台中地方法院檢察署檢察官聲請臺灣臺中地方法院以
    八十八年度毒聲字第一六四七號裁定送觀察、勒戒後，認無繼續施用毒品之傾向
    ，由台灣台中地方法院檢察署檢察官於八十八年五月三日以八十八年度偵字第四
    四九八號偵查終結不起訴處分確定。旋又自八十八年十二月間起至八十九年二月
    十二日，再犯施用毒品案件，經依本院八十九年度毒聲字第一０八九號裁定送勒
    戒處所觀察、勒戒後，認有繼續施用毒品傾向，而於八十九年六月二日經臺灣臺
    中地方法院八十九年度訴字第一一０五號判處施用第一級毒品罪有期刑一年，施
    用第二級毒品罪有期徒刑六月，定應執行有期徒刑一年二月，上訴本院以八十九
    年度上訴字第一三一一號上訴駁回，於八十九年九月八日確定。嗣因戒治成效良
    好，經臺灣臺中地方法院於八十九年七月十九日，以八十九年度毒聲字第四三一
    八號，裁定停止戒治並付保護管束等事實，臺灣臺中地方法院檢察署刑案資料查
    註紀錄表、臺灣高等法院被告全國前案紀錄表、前揭刑事判決正本及原審法院八
    十九年度毒聲字第四三一八號裁定各一份在卷可按。綜上所述，被告所辯尚難採
    信。此外，復有前揭扣案之海洛因一包（毛重約二．八公克，鑑餘淨重二．五七
    公克）、安非他命二包（鑑餘淨重分別為三四．二八公克及一．一四公克）足資
    佐證，犯罪事證明確，被告犯行堪以認定。被告聲請提解證人廖福全、陳皇明、
    紀首竹及傳訊證人邱崧榮到案作證乙節，本院認被告右揭犯罪事證，已屬明確，
    認無調查之必要，併予敘明。
二、核被告所為，係犯毒品危害防制條例第十條第一項之施用第一級毒品罪及同條第
    二項之施用第二級毒品罪。被告持有第一級毒品海洛因、第二級毒品安非他命之
    低度行為，分別為施用第一級毒品、第二級毒品之高度行為所吸收，均不另論罪
    。其所犯上開二罪之間，犯意個別，行為互殊，罪名不同，應予分論併罰。查被
    告自七十三年間起曾犯事實欄所載前科，其中八十五年間及八十六年間，分別因
    毀損罪及違反麻醉藥品管理條例案件，分別經臺灣臺中地方法院判處有期徒刑六
    月、七月，並裁定應執行有期徒刑一年確定，並於八十七年三月三十一日執行完
    畢，此有台灣台中地方法院檢察署刑案資料查註紀錄表及台灣高等法院被告全國
    前案紀錄表在卷可按，其於五年之內再犯本件有期徒刑以上之罪，係屬累犯，應
    依刑法第四十七條之規定加重其刑。原審判決認被告犯罪事證明確，堪以認定，
    予以論罪科刑，固非無見。惟查原審判決對於被告施用第一級毒品海洛因及第二
    級毒品安非他命各一次之地點及施用方法，未予詳加審究作明確之認定，而含糊
    其詞謂被告在不詳處所，以不詳方法，施用第一級毒品海洛因及第二級毒品安非
    他命各一次，且未將被告已於警訊中坦白承認係其所有之吸食器一組，且供施用
    第二級毒品安非他命所用，宣告沒收，實有不合。被告上訴意旨仍飾詞否認犯罪
    ，指摘原審判決不當，雖無可取。惟原審判決既有可議，自應由本院將原審判決
    撤銷改判。爰審酌被告有事實欄所載前科素行不佳，因施用毒品經送觀察、勒戒
    ，及強制戒治後，猶不知悔改，再為本案施用毒品犯行，無視於毒品對於自身健
    康之戕害及國家對於杜絕毒品犯罪之禁令，及其犯罪之動機、目的、手段、犯罪
    後猶飾詞圖卸刑責，態度不佳等一切情狀，分別量處如主文第二項所示之刑，並
    就所犯上開二罪合併定其應執行之刑。扣案之海洛因一包（鑑餘淨重二‧五七公
    克）及安非他命二包（鑑餘淨重分別為三四．二八公克及一．一四公克），分別
    係毒品危害防制條例第二條第二項所規定之第一級毒品及第二級毒品，不問屬於
    被告與否，應依毒品危害防制條例第十八條第一項前段之規定，併予宣告沒收銷
    燬。扣案吸食器一組係被告所有，且供其施用第二級毒品安非他命所用之物，爰
    依法宣告沒收之。
據上論結：應依刑事訴訟法第三百六十九條第一項前段、第三百六十四條、第二百九
十九條第一項前段，毒品危害防制條例第十條第一項、第二項，第二十條第三項、第
十八條第一項前段，刑法第十一條前段、第四十七條、第三十八條第一項第二款，第
五十一條第五款，判決如主文。
本案經檢察官乙○○到庭執行職務。
中      華      民      國      九十     年       三      月     十四   日
                                  臺灣高等法院臺中分院刑事第三庭
                                        審判長法  官  方  艤  駐
                                              法  官  廖  柏  基
                                              法  官  胡  忠  文
右正本證明與原本無異。
施用第一級毒品部分得上訴。
施用第二級毒品部分不得上訴。
如不服本判決應於收受送達後十日內向本院提出上訴書狀，其未述上訴之理由者並
得於提起上訴後十日內向本院補提理由書（均須按他造當事人之人數附繕本）。
                                              書記官  陳  曉  青
中      華      民      國      九十     年       三      月     十五   日
附錄本案論罪科刑法條：
第十條第一項：施用第一級毒品者，處六月以上五年以下有期徒刑。
第十條第二項：施用第二級毒品者，處三年以下有期徒刑。                    Ｉ


司法院資訊處製作；財團法人民間司法改革基金會備份。
